【裁判字號】    90,交易,90
【裁判日期】    900322
【裁判案由】    過失致死等
【裁判全文】
臺灣桃園地方法院刑事判決                            九十年度交易字第九○號
    公  訴  人  臺灣桃園地方法院檢察署檢察官
    被      告  甲○○
    選任辯護人  盧建宏  律師
右列被告因過失致死等案件，經檢察官提起公訴（九十年度偵字第二○三一號），本
院判決如左：
        主  文
甲○○因過失致人於死，累犯，處有期徒刑拾月；又服用酒類，不能安全駕駛動力交
通工具而駕駛，累犯，處有期徒刑參月；又駕駛動力交通工具肇事，致人死亡而逃逸
，累犯，處有期徒刑捌月。應執行有期徒刑壹年陸月。
        事  實
一、甲○○於民國八十五年間，因過失傷害案件，經本院判處有期徒刑三月，如易科
    罰金以三百元折算一日確定，並於八十五年十月七日易科罰金執行完畢，猶不知
    惕勵，明知汽車駕駛人服用酒類後不能安全駕駛動力交通工具，不得駕車，竟於
    八十九年十二月十日中午十二時許，在桃園縣八德市○○路某餐廳與友人共同飲
    酒後，已不勝酒力，達不能安全駕駛動力交通工具之狀態下，猶於同日十三時許
    ，駕駛車號MK─一○九九號自用小客車，沿桃園縣八德市○○路由八德往桃園方
    向行駛，於同日十三時五十分許，行經該路段永豐路一三○號前，本應注意車前
    狀況，並隨時採取必要之安全措施等規定，而依當時天候、路況、視距等情事，
    亦無不能注意之情況，惟因飲酒過量致判斷力及操控車輛能力均劣於平時未飲酒
    狀態，致疏未注意，而以該車右前保險桿處衝撞路邊迎面行走而來之行人游日佑
    （另有游日佑之弟游日延與之同行，幸未受撞），使其受撞後彈起撞擊右前方擋
    風玻璃，擋風玻璃之右下方因此破裂，游日佑則彈至前方路邊之電線桿，受有顱
    內出血、頭部外傷等傷害，而成為無自救力之人後，甲○○竟未下車查看，對游
    日佑為其生存所必要之扶助及保護，反另行起意駕車逃逸駛離現場，而游日佑因
    傷勢過重於同日下午二時許，在送往醫院急救途中不治死亡。嗣為警循線於同日
    十七時許，在桃園縣蘆竹鄉新興十七號甲○○住處發現上開肇事車輛而查獲上情
    ，並於同日十七時二分許，經警測試甲○○飲酒後呼氣所含酒精濃度值高達每公
    升一‧○二亳克。
二、案經桃園縣警察局八德分局報請台灣桃園地方法院檢察署檢察官相驗屍體後，由
    游日佑之父乙○○訴請台灣桃園地方法院檢察署檢察官偵查起訴。
          理  由
一、訊據被告甲○○固坦承伊於右揭時地，因不勝酒力，達不能安全駕駛動力交通工
    具之狀態下，致疏未注意，而衝撞被害人游日佑，使其受有顱內出血、頭部外傷
    等傷害，後因傷重送醫不治死亡等事實，惟矢口否認有何肇事逃逸之犯行，辯稱
    ：伊於肇事時已達意識模糊之爛醉程度，是欠缺肇事逃逸罪主觀構成要件之認識
    ，且復無積極證據足以證明伊之主觀犯意，應不成立該罪云云。然查：
    （一）被告飲酒肇事約三小時後（八十九年十二月十日十三時五十分許肇事，而
          於同日十七時二分許，經警測試）吐氣酒精濃度仍達每公升一．○二毫克
          ，於前開時、地駕車，不慎衝撞迎面而來之被害人游日佑，使其受撞後彈
          起撞擊右前方擋風玻璃，擋風玻璃因此破裂，游日佑則彈至前方路邊之電
          線桿，受有顱內出血、頭部外傷等傷害，因傷重不治死亡等情，迭據被告
          甲○○於警訊、偵查中及本院審理時供承不諱。而被害人游日佑於案發當
          時與其弟游日延在上開地點行走，遭被告駕車衝撞等情，亦據被害人之弟
          游日延於警訊時陳述甚詳（見相卷第七頁至第十頁）。又依卷附道路交通
          事故調查報告表所示，肇事現場依被告行車方向留有被害人血跡，並有現
          場照片六幀附卷可稽（附於相卷第十五、十六頁）。另上開肇事車輛之前
          擋風玻璃右下方，因衝撞被害人而破裂，亦有車輛照片六幀附卷為證（附
          於相卷第十七、十八頁）。足徵被告此部分自白與事實相符，堪予採信。
    （二）又被害人游日佑確因本件車禍而傷重於送醫途中死亡一節，業經檢察官督
          同檢驗員相驗屬實，並製有勘驗筆錄、相驗屍體證明書、驗斷書、台灣省
          立桃園醫院轉院病歷摘要各一紙，及相驗照片多紙在卷可憑（附於相卷第
          二一頁、第二七頁、第二九頁、第二八頁、第三六頁）。
    （三）按汽車駕駛人飲酒後吐氣所含酒精成份超過每公升０．二五毫克以上者，
          不得駕車；又按汽車行駛時，駕駛人應注意車前狀況，並隨時採取必要之
          安全措施，並應在遵行車道內行駛，道路交通安全規則第九十四條第三項
          定有明文，被告考領汽車駕駛執照應對前開規定知之甚稔並有遵守之義務
          ，又肇事當時天候為晴、路面無缺陷亦無障礙物、視距良好等情事，此經
          被告供承在卷，並有道路交通事故調查報告表一紙在卷可參，足見肇事當
          時並無不能注意之情事存在，被告竟疏未注意車前狀況，而採取必要之安
          全措施，衝撞正在迎面而來之被害人，致其受有前開傷勢不治死亡，顯見
          被告業因酒精催化所引起之生理反應，確已影響其無法正常辨識車前狀況
          及操控汽車機械，達不能安全駕駛動力交通工具之程度，洵堪認定。
    （四）再者，被害人因被告駕車撞擊而受有上開傷害倒地後，非待他人之保護，
          即不能維持其生存，而成為無自救力人，應堪認定。而被告為汽車駕駛人
          ，對於上開時、地因其駕駛上開自用小客車肇事受傷而無自救力之被害人
          ，應依道路交通管理處罰條例第六十二條第一項前段之規定，立即採取救
          護或其他必要措施，詎其不為被害人生存所必要之保護或其他必要措施，
          反而駕車逃離現場，棄無自救力之被害人於不顧，則其有遺棄及逃逸故意
          甚明。
    （五）至被告雖辯稱：伊於肇事時已達意識模糊之爛醉程度云云，然佐以其於肇
          事後猶能駕車自桃園縣八德市肇事地點回到位於桃園縣蘆竹鄉住處，而安
          然無恙等情以觀，足見其於案發當日雖曾飲酒，客觀上達不能安全駕駛動
          力交通工具之程度，然應未達於心神喪失及精神耗弱之程度，否則應不致
          能駕車操控自如數公里之遙回到家中，從而，其於案發當時之意思能力因
          認屬健全，自不得以飲酒至醉為由，而認定其對肇事一情完全無認識，寬
          免其刑事責任。況上開肇事車輛於肇事後，確因衝撞被害人而產生前擋風
          玻璃右下方破裂之結果，詳如前述，據之足證肇事當時衝擊力量實屬巨大
          ，衡常被告絕無毫不知肇事之可能。堪認被告此部分之辯解實難憑信。
    （六）綜上所述，被告所辯實係事後避重就輕之詞，委無足取，其駕車違反前揭
          交通安全規則而肇事，顯有過失至明，且與被害人之死亡原因間，有相當
          因果關係。此外，復有道路交通事故調查報告表、酒精測試結果及測試觀
          察紀錄表各一份附卷可稽（相卷第一二頁、第一九頁、第二十頁）。本件
          事證明確，被告右揭犯行洵堪認定，應依法論科。
二、核被告因過失行為致被害人游日佑發生死亡結果，所為係犯刑法第二百七十六條
    第一項之過失致死罪；其酒醉駕車，所為係犯同法第一百八十五條之三之服用酒
  類，不能安全駕駛動力交通工具而駕駛罪；又肇事逃逸，此部分所為係犯刑法第
    一百八十五條之四之駕駛動力交通工具肇事，致人死而逃逸罪（業經檢察官於審
    判期日當庭以言詞追加起訴）。另刑法第一百八十五條之四乃為同法第二百九十
    四條第一項之特別規定，而應優先適用，不另論同法第二百九十四條第一項之遺
    棄罪，併此敘明（最高法院八十八年度台上字第七三九六號判決參照）。再被告
    飲酒肇事約三小時後吐氣酒精濃度仍達每公升一．○二毫克，此有酒精測試單一
    紙附卷可憑，其違反道路交通安全規則第一百十四條第二款之禁止駕駛規定而肇
    事，致被害人死亡，依法應負刑事責任，其所犯過失致死罪部分應依道路交通管
    理處罰條例第八十六條第一項規定加重其刑。而被告上開所犯刑法第二百七十六
    條第一項之罪、第一百八十五條之三之罪及第一百八十五條之四之罪間，犯意各
    別，行為互殊，犯罪構成要件亦不相同，應予分論併罰。查被告曾於八十五年間
    ，因過失傷害案件，經本院判處有期徒刑三月，如易科罰金以三百元折算一日確
    定，並於八十五年十月七日易科罰金執行完畢，此有臺灣桃園地方法院檢察署刑
    案資料查註紀錄表一份附於偵查卷及臺灣高等法院被告全國前案紀錄表一份附於
    本院卷足憑，其於有期徒刑執行完畢後，五年以內再犯本件有期徒刑以上之罪，
    均為累犯，各應依刑法第四十七條規定，遞加重、加重其刑。爰審酌被告品行、
    素行、因飲酒後明知其精神狀態不佳，竟仍駕駛上開自用小客車，肇事後棄被害
    人於不顧、逕行逃離現場、造成被害人死亡之永遠無法彌補遺憾，惟其於肇事後
    業與被害人家屬乙○○、曾秋菊達成民事和解，並已依約履行等情，業經被害人
    之父乙○○於本院審理程序中陳述無訛，並有和解契約書一份附卷可參（見相卷
    第四六頁），且其犯後坦承部分犯行，非全然不知悔改等一切情狀，分別量處如
    主文所示之刑，並定其應執行之刑，以資懲儆。
據上論斷，應依刑事訴訟法第二百九十九條第一項前段，道路交通管理處罰條例第八
十六條第一項，刑法第二百七十六條第一項、第一百八十五條之三、第一百八十五條
之四、第四十七條、第五十一條第五款，罰金罰鍰提高標準條例第一條前段，判決如
主文。
本案經檢察官陳雅譽到庭執行職務。
中      華      民      國      九十    年      三      月    二十二    日
                              臺灣桃園地方法院交通法庭
                              法        官    王    美    玲
右正本證明與原本無異。
如不服本判決，應於判決送達後十日內向本院提出上訴狀( 應附繕本 )，上訴於
臺灣高等法院。
                                  書   記   官    賴    玉     真
中        華        民        國   九十   年   三   月    三十    日
附論罪科刑依據之法條：
刑法第二百七十六條第一項
因過失致人於死者，處二年以下有期徒刑、拘役或二千元（現已提高十倍為二萬元）
以下罰金。
刑法第一百八十五條之三
服用毒品、麻醉藥品、酒類或其他相關之物、不能安全駕駛動力交通工具而駕駛者，
處一年以下有期徒刑、拘役或三萬元以下罰金。
刑法第一百八十五條之四
駕駛動力交通工具者肇事，致人死傷而逃逸者，處六月以上五年以下有期徒刑。


司法院資訊處製作；財團法人民間司法改革基金會備份。
